【裁判字號】    90,台上,5757
【裁判日期】    900914
【裁判案由】    違反毒品危害防制條例等
【裁判全文】
最高法院刑事判決                                九十年度台上字第五七五七號
    上  訴  人  甲○○
    選任辯護人  楊
右上訴人因違反毒品危害防制條例等罪案件，不服台灣高等法院中華民國八十八年六
月十七日第二審判決（八十八年度上訴字第一○一八號，起訴案號：臺灣板橋地方法
院檢察署八十七年度偵字第一七一一四號），提起上訴，本院判決如左：
    主  文
原判決撤銷，發回台灣高等法院。
    理  由
本件原判決認定上訴人甲○○基於意圖營利之概括犯意，明知安非他命業經列為第二
級毒品管制，仍先後於民國八十七年五月間某日、同年七月初，連續二次在台北縣板
橋市○○街八十號三樓，各以新台幣（下同）一千元之價格，販賣不詳數量之安非他
命予沈貞麗。上訴人復另行起意，基於概括之犯意，自八十五年二月間起至八十七年
八月七日下午三時止，連續多次在台北縣板橋市○○路一三五巷一號四樓，無償轉讓
不詳數量之安非他命予孫左湘吸用。嗣於八十七年八月七日下午三時許，沈貞麗在台
北縣板橋市○○街八十號三樓，因涉犯施用第二級毒品安非他命罪嫌為警查獲，沈女
乃供出安非他命係購自上訴人，經警於同日下午六時許，循線在台北縣板橋市○○路
一三五巷一號四樓查獲上訴人及孫左湘二人，並扣得甲○○所有供吸用之安非他命殘
渣袋一個及吸食器玻璃球一個等情，因將第一審判決關於販賣第二級毒品部分撤銷，
就此部分改判仍論處上訴人連續販賣第二級毒品罪刑（處有期徒刑七年六月），就第
一審判決關於論處上訴人連續轉讓第二級毒品罪刑（處有期徒刑八月）部分，則維持
該部分之第一審判決，駁回上訴人就此部分在第二審之上訴（二罪應執行有期徒刑八
年），固非無見。
惟查：（一）毒品危害防制條例第十九條第一項係規定：「犯同條例第四條至第九條
、第十二條、第十三條或第十四條第一項第二項之罪者，其供犯罪所用或因犯罪所得
之財物均沒收之，如全部或一部不能沒收時，追徵其價額或以其財產抵償之」，是其
中關於追徵其價額之規定，係指供犯罪所用或因犯罪所得之原物不能沒收時，乃追徵
與原物相當之價額而言。本件依原判決確認之事實，上訴人販賣安非他命之所得係現
金二千元，則該二千元雖未扣案，然上訴人犯罪所得者，既為現鈔新台幣，對之沒收
自不生追徵其價額之問題。原判決主文及理由內，對於上訴人犯連續販賣第二級毒品
罪所得之二千元，諭知如全部或一部不能沒收時追徵其價額部分，難謂適法。（二）
審理事實之法院，對於案內與論罪科刑、罪名成立與否有關之一切證據，除認為不必
要者外，均應詳為調查，然後基於調查所得之心證以為判斷之基礎；苟與認定事實及
適用法律有重要關係，在客觀上認為應行調查之證據，又非不易調查或不能調查，而
未依法加以調查，率予判決者，即有刑事訴訟法第三百七十九條第十款規定所稱應於
審判期日調查之證據未予調查之違法。茲查原判決係依憑證人沈麗貞、孫左湘之證述
，認定上訴人有連續販賣第二級毒品及連續轉讓第二級毒品等犯行，是沈麗貞、孫左
湘分別供稱：「警方今到我住處（指台北縣板橋市○○街八十號三樓）查獲吸食器（
玻璃球）一個及安非他命殘渣袋一個，我吸食之安非他命是向甲○○購買」（沈麗貞
部分，見偵一七一一三號卷第八頁背面）、「現場（指台北縣板橋市○○路一三五巷
一號四樓）查獲之安非他命殘渣袋一個及吸食器玻璃球一個是甲○○所有，最近一次
於八十七年八月七日十五時許在板橋市○○路一三五巷一號四樓住處與甲○○兩人一
起吸食，我所吸食之安非他命均是由朋友甲○○提供的」（孫左湘部分，見同上卷第
十一頁背面、第十二頁），如若皆屬無誤，則警方在沈麗貞及孫左湘住處查扣內含白
色結晶物質殘渣之塑膠袋各一個，應係沈麗貞購自上訴人或係上訴人提供予孫左湘施
用後剩餘之物，故而各該塑膠袋內殘留之白色結晶物是否確係安非他命，攸關上訴人
被訴販賣及轉讓第二級毒品等罪名能否成立至鉅，自有將上開塑膠袋內之殘留物送請
專業機關鑑定確認之必要，原判決就此與認定事實及適用法律有重要關係，且非不易
調查或不能調查之證據，未加調查，即行判決，自有未盡調查能事之違法。以上各點
，上訴意旨雖未指摘，然此屬本院得依職權調查之事項，應認原判決有撤銷發回更審
之原因。
據上論結，應依刑事訴訟法第三百九十七條、第四百零一條，判決如主文。
中      華      民      國     九十     年      九      月     十四     日
                              最高法院刑事第一庭
                                  審判長法官  施  文  仁
                                        法官  張  淳  淙
                                        法官  林  永  茂
                                        法官  蕭  仰  歸
                                        法官  張  清  埤
      右正本證明與原本無異
                                              書  記  官
中      華      民      國     九十     年      九      月    二十一    日


司法院資訊處製作；財團法人民間司法改革基金會備份。
